臺灣桃園地方法院交通事件裁定　　　　　　　　　　　九十三年度交聲字第二號
　　原處分機關　交通部公路總局新竹區監理所桃園監理站
　　異　議　人
　　即受處分人　甲○○
右列受處分人因違反道路交通管理處罰條例案件，對於交通部公路總局新竹區監理所
桃園監理站九十二年十二月十八日所為之處分（原處分案號：桃監裁罰字第裁五二─
ＤＩＡ０七三０二八號），聲明異議，本院裁定如左：
    主    文
異議駁回。
    理    由
一、原處分意旨略以：異議人即受處分人甲○○於民國九十二年九月五日夜間十一時
    十五分許，駕駛Ｗ六─八二六七號自用小客車，沿桃園縣大溪鎮○○路行駛，行
    經該路與埔頂路口，欲左轉埔頂路，因未讓對向之邱志華所騎乘ＲＦ八─二二一
    號機車先行，以致兩車碰撞肇事，邱志華及所搭載之蔡松盟因此受有傷害，原處
    分機關以其轉彎車未讓直行車先行，違反道路交通安全規則肇事致人受傷，依道
    路交通管理處罰條例第四十八條第六款、第六十一條第三項及第六十三條第一項
    第一款之規定，裁處罰鍰新臺幣九百元，吊扣駕駛執照三個月，並記違規點數一
    點。
二、訊據受處分人矢口否認右揭違規駕車行為，辯稱：伊當時已經轉彎到了埔頂路，
    車尾還留在對向車道，伊已經完成轉彎動作，路權在伊，是對方騎機車撞到伊云
    云。
三、按汽車駕駛人轉彎時，轉彎車不讓直行車先行，處二百元以上六百元（銀元）以
    下罰鍰，道路交通管理處罰條例第四十八條第六款定有明文。又道路交通管理處
    罰條例第六十一條第三項規定：汽車駕駛人，駕駛汽車違反道路交通安全規則，
    因而肇事致人受傷者，吊扣其駕駛執照三個月至六個月。另道路交通管理處罰條
    例第六十三條第一項第一款規定：汽車駕駛人違反第四十八條規定者，除依原條
    款處罰鍰外，並記違規點數一點。經查：
    (一)受處分人於右揭時地駕駛車輛與邱志華所騎乘機車發生碰撞肇事，邱志華及所
      搭載之蔡松盟因而受有擦傷等傷害乙節，業據受處分人於本院調查中供承不諱
      ，且經邱志華、蔡松盟於警詢及本院調查中證述屬實，並有警製道路交通事故
      現場圖、道路交通事故調查報告表(一)(二)及現場照片等附卷可稽。
    (二)依邱志華於本院調查中所述：伊當時大溪往龍潭方向騎，伊沿著外側車道走，
      當時旁邊還有幾台轎車，伊就跟著旁邊的轎車走，旁邊的轎車停下來，要讓對
      向的車子轉彎，但是伊沒有注意到，伊還是往前騎，等到看到的時候就跟他發
      生碰撞了等語。及受處分人於警詢中所述：當時伊行經肇事路口正在左轉時˙
      ˙˙然而就有一部機車自外側直接向前行駛而來，由於事出突然就在煞車不及
      下，伊等二車就在路口中發生碰撞等語。可知雙方當時均在行進當中，受處分
      人、被害人均未注意相互車行動向，迨其後發現時已甚為接近，雙方煞避不發
      生碰撞而肇事。
    (三)受處分人雖以其當時轉彎已達中心處，被害人應該讓其先行云云。按道路交通
      管理處罰條例第四十八條第六款雖有「若在直行車尚未進入交岔路口，而轉彎
      車已達中心處開始轉彎，直行車應讓轉彎車先行」之規定，但此必須是直行車
      尚未進入交岔路口而轉彎車已達中心處開始轉彎為前題。經查：
    1.依邱志華於本院調查中所述˙˙˙（你當時那個位置被撞倒？）伊的側面被他
      的車頭撞倒，（看到他的時候距離位置大約多遠？）已經在旁邊了，伊當時靠
      伊車道的最外側走的等語。蔡松盟於本院調查中所述：（當時車禍發生前的情
      況？）伊等騎到路口中間的時候，伊轉頭一看就被撞了等語。可知肇事前被害
      人車行已進入該路口，並非尚未進入。而本件肇事之前雙方均在行進當中，在
      發現對方車行動向後均已煞避不及而碰撞肇事已如前述。則此時路權自仍歸屬
      於直行之被害人車輛，受處分人既為轉彎車輛，自應停讓被害人先行。
    2.依卷附現場照片及警製道路交通事故現場圖，雖肇事後雙方車停位置在被害人
      行駛車道之外。然依邱志華於本院調查中所述：（為何兩造車子肇事後的位置
      並不是在你行駛的車道而是在你車道之外？）被撞的時候還有往前推，伊被撞
      到後面去˙˙˙（你被往前推大約推多遠？）大約三到五公尺等語。蔡松盟於
      本院調查中所述：（被撞的時候你們車子有無被往前推？）有的，並不是車子
      被撞以後馬上倒地等語。而受處分人就此於本院調查中亦自承：伊的車子撞倒
      證人的時候，他們的機車應該是有慣性往前滑行，伊的車子也有往前滑走，因
      為當下兩造車速都不快，所以就停下來了等語。可見兩造發生碰撞後，都有再
      繼續往前滑行之情況。依警製道路交通事故現場圖，肇事後受處分人車頭及被
      害人機車倒地位置，距離路面邊線約三公尺，而外側車道與路面邊線距離一點
      一公尺。佐以邱志華前揭所述被撞後約往前推三到五公尺等語。更可推認發生
      碰撞處確實是在被害人行駛之外側車道內。是此並不足援為受處分人已完成轉
      彎動作之認定。
    3.依受處分人於本院調查中所述：伊車頭已經對過去了，所以伊注意的路況就是
      前方埔頂路的路況，怎麼可能注意到對向車道的車況等語。可見受處分人當時
      並未注意到被害人直行來車之車行動向即貿然左轉，其確有駕駛汽車行經上開
      路口轉彎時不讓直行車先行之違規情事無訛。
    (四)經送臺灣省桃園縣區車輛行車事故鑑定委員會鑑定結果，認肇事經過為「甲○
      ○駕駛自小客車於九十二年九月五日二十三時十五分由龍潭往大溪方向沿員樹
      林行駛至埔頂路左轉彎，適有邱志華駕駛機車由對向外側車道駛至，二車碰撞
      而肇事」，而認「甲○○駕駛自小客車左轉彎未讓直行車先行為肇事主因，邱
      志華駕駛機車疏未注意車前狀況為肇事次因」，有該會九十三年五月七日府車
      鑑桃字第０九三０二一四號函及所檢附之鑑定意見書在卷足憑。
四、綜右理由，原處分機關就受處分人駕駛汽車行經上開交岔路口轉彎時不讓直行車
    先行之違規行為，依據首揭道路交通管理處罰條例規定，對受處分人裁處罰鍰新
    臺幣九百元，吊扣駕駛執照三個月，並記違規點數一點，核無違誤。本件受處分
    人之異議為無理由，應予駁回。
據上論斷，應依道路交通管理處罰條例第八十七條第二項、道路交通案件處理辦法第
十九條，裁定如主文。
中      華      民      國    九十三    年      六      月     三十     日
                                      臺灣桃園地方法院交通法庭
                                          法  官  許  泰  誠
右正本證明與原本無異。
如不服本裁定，應於裁定送達後五日內向本院提出抗告狀。
                                          書記官  王  嘉  麒
中      華      民      國    九十三    年      七      月      六      日
